【裁判字號】    95,易緝,152
【裁判日期】    951227
【裁判案由】    動產擔保交易法
【裁判全文】
臺灣板橋地方法院刑事判決             95年度易緝字第152號
公  訴  人  臺灣板橋地方法院檢察署檢察官
被      告  甲○○
                    （現另案在臺灣桃園女子監獄執行）
上列被告因違反動產擔保交易法案件，經檢察官提起公訴（89年
度偵字第21907 號），經本院訊問被告為有罪陳述後，改依簡式
審判程序審理，並判決如下：
    主  文
甲○○動產擔保交易之債務人，意圖不法之利益，將標的物遷移
，致生損害於債權人，處拘役拾日，如易科罰金，以銀元佰
元即新台幣玖佰元折算壹日。
    事  實
一、甲○○於民國88年6 月23日，以動產擔保附條件買賣之方式
    ，向聲寶股份有限公司永和分銷店（下稱「聲寶公司」）購
    買型號為ES-S1002T 之洗衣機1 台，標的物約定存放在台北
    縣板橋市○○路○ 段148 巷36之1 號2 樓，總價金為新台幣
    （下同）24,200元，約定每月一期，分24期繳納，除第一期
    給付1, 200元外，其餘各期均給付1,000 元，並約定價金未
    付清前，標的物所有權仍屬聲寶公司，買受人僅得依約占有
    使用，不得任意遷移、出賣或為其他處分，為動產擔保交易
    之債務人。詎甲○○依約繳納至第5 期款項後，即意圖為自
    己不法之利益，於88年11月間某日，將上開洗衣機遷移不知
    去向，尚餘19,000元未清償，致生損害於債權人聲寶公司。
二、案經聲寶公司訴由臺灣板橋地方法院檢察署偵查起訴。
    理  由
一、訊據被告甲○○於本院審理中，對於上開犯罪事實已坦承不
    諱，並經聲寶公司於偵查中及本院審理中指述甚明，另有證
    人即聲寶公司員工乙○○於本院90年度易字第1458號案件審
    理中證述綦詳（見本院90年易字第1458號卷第28至30頁）。
    此外，並有附條件買賣契約書、分期貨款各期繳款明細表各
    一件在卷可查（見89年偵字第21907 號卷第4 至5 頁、第25
    頁）。足見被告所為自白與事實相符，自得採為認定之依據
    。本件事證明確，被告犯行已堪認定。
二、有關本件新舊法比較：按被告行為後，刑法及刑法施行法業
    於94年2 月2 日經總統以華總一義字第09400014901 號令修
    正公布，並於95年7 月1 日施行（下稱「新刑法」，修正前
    刑法下稱「舊刑法」），參酌最高法院95年5 月23日刑事庭
    第8 次會議決議結論，新刑法第2 條第1 項之規定，係規範
    行為後法律變更所生新舊法律比較適用之準據法，於新刑法
    施行後，應適用新刑法第2 條第1 項之規定，為「從舊從輕
    」之比較。且比較時，應就罪刑有關之共犯、未遂犯、連續
    犯、想像競合犯、牽連犯、結合犯以及累犯加重、自首減輕
    、暨其他法定加減原因與加減例等一切情形，綜其全部罪刑
    之結果，而為比較，再適用有利於行為人之法律處斷，合先
    敘明。又刑法第33條業經修正，關於罰金刑，刑法分則編各
    罪所定罰金刑之貨幣單位原為銀元，修正前刑法第33條第5
    款規定：「罰金：1 元（銀元）以上」，而依罰金罰鍰提高
    標準條例規定，就72年6 月26日前修正之刑法部分條文罰金
    數額提高2 至10倍，其後修正者則不提高倍數，並依現行法
    規所定貨幣單位折算新臺幣條例規定，以銀元1 元折算新臺
    幣3 元。修正後刑法第33條第5 款規定：「罰金：新臺幣10
    00元以上，以百元計算之」，修正後刑法第33條第5 款所定
    罰金刑最低數額，較之修正前提高，自以修正前刑法第33條
    第5 款規定有利於被告。綜上，本件經綜合觀察全部罪刑比
    較之結果，依修正後刑法第2 條第1 項前段規定，應適用舊
    刑法第33條第5 款之規定。
三、核被告甲○○所為，係犯動產擔保交易法第38條之罪。本院
    審酌被告之素行狀況，及因未能依約支付貸款，竟將動產擔
    保交易之標的物遷移，使債權人無法追索，復未與告訴人達
    成和解，並考量其所積欠借款數額僅19,000元，然迄今仍未
    清償等對聲寶公司之危害程度，及犯罪後坦承犯行之態度等
    一切情狀，量處如主文所示之刑。復按刑法第41條亦經修正
    ，舊刑法第41條第1 項前段規定：「犯最重本刑為五年以下
    有期徒刑以下之刑之罪，而受六個月以下有期徒刑或拘役之
    宣告，因身體、教育、職業、家庭之關係或其他正當事由，
    執行顯有困難者，得以一元以上三元以下折算一日，易科罰
    金」，而被告行為時之易科罰金折算標準，依修正前罰金罰
    鍰提高標準條例第2 條前段之規定（該條業經總統於95年5
    月17日公布刪除，並自95年7 月1 日失效），就其原定數額
    提高為100 倍折算1 日，則被告行為時之易科罰金折算標準
    ，應以銀元100 元至300 元折算1 日，經折算為新臺幣後，
    係以新臺幣300 元至900 元折算為1 日；惟新刑法第41條第
    1 項前段則規定：「犯最重本刑為五年以下有期徒刑以下之
    刑之罪，而受六個月以下有期徒刑或拘役之宣告者，得以新
    臺幣一千元、二千元或三千元折算一日，易科罰金」，比較
    修正前後之易科罰金折算標準，以舊刑法第41條第1 項前段
    規定較有利於被告，依修正後刑法第2 條第1 項前段之規定
    ，本件應依舊刑法第41條第1 項前段規定，諭知易科罰金之
    折算標準。
四、末按「除被告所犯為死刑、無期徒刑、最輕本刑為三年以上
    有期徒刑之罪或高等法院管轄第一審案件者外，於前條第一
    項程序進行中，被告先就被訴事實為有罪之陳述時，審判長
    得告知被告簡式審判程序之旨，並聽取當事人、代理人、辯
    護人及輔佐人之意見後，裁定進行簡式審判程序」，刑事訴
    訟法第273 條之1 第1 項定有明文。查本件被告涉犯之動產
    擔保交易法第38條之罪，法定本刑並非最輕本刑為3 年以上
    有期徒刑之罪，且被告於本院準備程序期日中已就被訴事實
    為有罪之陳述，經告知被告簡式審判程序之旨後，被告及公
    訴人對於本件改依簡式審判程序審理亦均表示無意見，是本
    院即依前揭刑事訴訟法規定，裁定本件進行簡式審判程序，
    附此敘明。
據上論斷，應依刑事訴訟法第273 條之1 第1 項、第299 條第1
項前段，動產擔保交易法第38條，刑法第11條前段，修正後刑法
第2 條第1 項前段、修正前第41條第1 項前段，罰金罰鍰提高標
準條例第1 條前段，修正前罰金罰鍰提高標準條例第2 條，判決
如主文。
本案經檢察官馬凱蕙到庭執行職務。
中    華    民    國    95    年    12    月    27    日
                  刑事第十四庭  法  官  汪怡君
上列正本證明與原本無異。
如不服本判決，應於送達後十日內向本院提出上訴狀。
                                書記官  李郁禎
中    華    民    國    95    年    12    月    27    日
附錄本案論罪科刑法條全文：
動產擔保交易法第38條
動產擔保交易之債務人，意圖不法之利益，將標的物遷移、出賣
、出質、移轉、抵押或為其他處分，致生損害於債權人者，處三
年以下有期徒刑、拘役或科或併科六千元以下之罰金。


司法院資訊處製作；財團法人民間司法改革基金會備份。
